臺灣板橋地方法院民事裁定　　　　　 100年度司財管字第83號
聲　請　人　陳鐓士
　　　　　　雷炳謙
　　　　　　陳俊國
　　　　　　陳俊吉
　　　　　　陳碧珠
　　　　　　陳碧美
　　　　　　葉清松
　　　　　　葉文龍
　　　　　　周葉秀子
　　　　　　葉淑雲
　　　　　　葉秀娥
　　　　　　張明光
　　　　　　張江河
　　　　　　張培坤
　　　　　　張寶玉
　　　　　　魏張秀蘭
　　　　　　張琇媚
　　　　　　何張桂瑛
共　　　同
非訟代理人　世煌
上列聲請人聲請選任失蹤人陳南廣、陳冰財產管理人事件，本院
裁定如下：
    主  文
選任沈明達（男、民國○○○年○月○○日生、身分證統一編號
：Ｚ000000000號、住臺北市○○○路○段五十二號七
樓）為失蹤人陳南廣（男、民國○○年○月○日生、最後住所為
新北市○○區○○路三十七號）、陳冰（女、民國○○年○月○
○○日生、最後住所為新北市○○區○○路三十七號）之財產管
理人。
程序費用由聲請人負擔。
    理  由
一、按失蹤人失蹤後，未受死亡宣告前，其財產之管理，依非訟
    事件法之規定。失蹤人未置財產管理人者，其財產管理人依
    左列順序定之：（一）配偶；（二）父母；（三）與失蹤人
    同居之祖父母；（四）家長。不能依前項規定定財產管理人
    時，法院得因利害關係人或檢察官之聲請，選任財產管理人
    。民法第10條、非訟事件法第109 條第1 項、第2 項均定有
    明文。而所謂失蹤係指失蹤人離去其最後住所或居所，陷於
    生死不明之狀態而言（最高法院85年度臺抗字第328 號裁定
    意旨參照）。又在外多年音訊不通之人自可認為失蹤人（司
    法院院解字第3445號解釋）。次按關於失縱人之財產管理事
    件，由其住所地之法院管轄，非訟事件法第108 條亦有明文
    。
二、本件聲請意旨略以：
（一）聲請人等18人與失蹤人陳南廣、陳冰2 人為坐落臺北市○
      ○區○○路二小段269 地號、面積34平方公尺、權利範圍
      五分之一之共有人，因聲請人等18人之應有部分合計逾2
      分之1 以上，前於100 年7 月12日依土地法第34條之1 規
      定處分上開土地，故依法須通知他共有人即失蹤人陳南廣
      、陳冰主張優先購買權，或對其等應得之對價有清償或提
      存之義務。惟因陳南廣、陳冰之最後住所地「臺北縣五股
      鄉○○村○○路37號」（新北市改制前），經聲請人等寄
      發臺北臺北橋郵局第175 號存證信函通知其等二人行使權
      利，該二封存證信函卻均遭郵務機關以「查無此地址」為
      由退回。嗣經聲請人等各處探詢，仍無法得知其等二人之
      行方，且陳南廣現已高齡86歲，陳冰已高齡88歲，無人知
      其行蹤。
（二）依土地法第34條之1 執行要點第10點第4 項「依本法第3
      項規定辦理提存之方式如下：4 、他共有人行蹤不明而未
      受死亡宣告者，可依民法第10條、非訟事件法第49 條第1
      項、第2 項所定財產管理人為清償或辦理提存之對象」。
      聲請人等依法應將共有人應得之土地對價向失蹤人陳南廣
      、陳冰之財產管理人為清償或提存之，則聲請人等自有法
      律上之利害關係。
（三）末按，聲請人等無從知悉失蹤人陳南廣、陳冰之配偶、成
      年子女及家長究係為何人，且其二人之父母、祖父母亦已
      死亡，為此，聲請人等爰依前開條文，聲請鈞院選任失蹤
      人二人之財產管理人等語。並提出土地登記第二類謄本、
      除戶戶籍謄本、戶籍謄本、郵局退回信件影本等件為證。
三、經查：
（一）聲請人主張其與失蹤人陳南廣、陳冰共有坐落於臺北市○
      ○區○○路二小段269 地號之土地，然陳南廣、陳冰現行
      蹤不明，未住其戶籍地址等事實，業據聲請人提出之土地
      登記第二類謄本、除戶戶籍謄本、郵局退回信件影本等件
      為證。又聲請人陳碧美於本院調查時陳稱：「（失蹤人陳
      南廣、陳冰目前在何處？）失蹤人陳南廣、陳冰和聲請人
      陳鐓士及我父親陳鐓象於35年8 月移民至越南西貢後，因
      為越南淪陷，他們就各自逃離，失去聯絡了，失蹤人現生
      死不明」等語，此有本院100 年9 月2 日非訟事件筆錄在
      卷足參。而依聲請人所提出之失蹤人陳南廣、陳冰之除戶
      謄本，其上記載「民國35年8 月全戶往越南西貢」，又本
      院依職權函詢內政部入出國及移民署該2 人之入出境資料
      ，經該署函覆查無該2 人之入出境資料，有該署100 年8
      月11日移署資處丹字第1000123700號函附卷可稽，是聲請
      人主張失蹤人陳南廣、陳冰多年音訊全無，自堪信為真實
      。
（二）從而，失蹤人陳南廣、陳冰現行蹤不明，又無事實證明其
      已死亡，且查無失蹤人陳南廣、陳冰有任何其他非訟事件
      法第109 條第1 項所定順序之財產管理人，而有選任財產
      管理人之必要。則聲請人以利害關係人身分聲請選任失蹤
      人陳南廣、陳冰之財產管理人，核與首揭規定尚無不合。
      又聲請人所聲請選任為失蹤人陳南廣、陳冰財產管理人之
      沈明達為執業之律師，此有聲請人提出之沈明達律師之同
      意書、律師證書、律師證影本在卷可憑。經核沈明達律師
      既經法務部審查准充任律師，而具有律師身分，其對於失
      蹤人財產管理事件應甚熟稔，並就財產管理人職務之遂行
      ，有所助益，且身為律師，應會秉公處理，要不致有利害
      偏頗之虞，為期程序之公正、公信起見，本院認以選任律
      師沈明達為失蹤人陳南廣、陳冰之財產管理人為適當。是
      聲請人聲請選任沈明達律師為失蹤人陳南廣、陳冰之財產
      管理人，於法並無不合，應予准許。
四、依非訟事件法第21條第1 項前段，裁定如主文。
五、如對本裁定抗告須於裁定送達後10日內向本院提出抗告狀，
    並繳納抗告費新臺幣1000元。
中    華    民    國   100    年    11    月    22    日
                  家事法庭      司法事務官  翟天翔